【裁判字號】    95,抗,607
【裁判日期】    950530
【裁判案由】    假處分
【裁判全文】
臺灣高等法院民事裁定                   95年度抗字第607號
抗  告  人  震旦開發科技股份有限公司
法定代理人  甲○○
上列抗告人因與相對人敏升國際企業有限公司間假處分事件，對
於中華民國95年4月11日臺灣臺北地方法院95年度裁全字第4431
號裁定，提起抗告，本院裁定如下：
    主  文
抗告駁回。
抗告程序費用由抗告人負擔。
    理  由
一本件抗告人以相對人敏升國際企業有限公司於民國93年11月30
  日與伊就伊所有如原裁定附表所示之機器設備（下稱系爭租賃
  物）簽訂營業型租賃契約（契約編號4050，下稱系爭租賃契約
  ），雙方約定以基隆市瑪陵坑大華二路43號為存放處所，租期
  並自該日起計為期36個月，因相對人自第8期起即未再支付租
  金，經伊以存證信函催告欠款後，仍置之不理，且將公司內部
  重要設備遷移不明，為免日後有無法取回系爭租賃物之重大損
  失，將系爭租賃物為假處分之必要，爰聲請禁止相對人就系爭
  租賃物為讓與、抵押、設質、出租、遷移等及其他一切處分行
  為，並應交付抗告人占有保管，並願供擔保以代釋明等情。原
  法院認抗告人於本件主張之請求及假處分原因，均未能釋明為
  真，而駁回其聲請。抗告人不服，抗告前來。
二按於爭執之法律關係，為防止發生重大之損害或避免急迫之危
  險或有其他相類之情形而有必要時，得聲請為定暫時狀態之處
  分，民事訴訟法第538條第1項定有明文。是聲請定暫時狀態之
  假處分，必以當事人間有爭執之法律關係存在為其要件。查，
  本件依抗告人於原法院陳稱其依系爭租賃契約約定，得先行取
  回系爭租賃物，為免日後無法取回之重大損失而為本件聲請等
  語，有聲請狀附於原法院卷可按，而定暫時狀態之假處分係當
  事人間有一爭執之法律關係存在為其要件之一，如上述，而抗
  告人並未釋明兩造對於系爭租賃契約之存續有何爭執，因此，
  其依民事訴訟法第538條第1項、第3項之規定，聲請定暫時狀
  態之假處分，自於法未合。
三抗告意旨雖略以：抗告人已提出系爭租賃契約書，證明雙方有
  債權債務關係，此為請求之釋明，另系爭租賃物現由相對人持
  有中，亦提出交貨與驗收證明書，而系爭租賃物之返還請求，
  其已另案提出民事訴訟，恐該爭執之法律關係於將來發生重大
  之損害或避免急迫之危險致系爭租賃物無法執行之虞，方為本
  件之聲請，此為原因之釋明，且相對人目前已無營業，系爭租
  賃物放置於相對人處所實有毀損滅失之急迫危險，縱認其釋明
  不足，其亦已陳明願供擔保以代釋明之不足等語。惟按修正民
  事訴訟法第526條第2項，已將「債權人雖未為前項釋明，如就
  債務人所應受之損害已供法院所定之擔保者，得命為假扣押」
  之規定，修正為「前項釋明如有不足，而債權人陳明願供擔保
  或法院認為適當者，法院得定相當之擔保，命供擔保後為假扣
  押」，以與同條第一項規定「請求及假扣押之原因，應釋明之
  」相呼應，是請求及假扣押之原因，債權人如未先為釋明，縱
  就債務人所應受之損害供法院所定之擔保者，亦不得命為假扣
  押，必因釋明而有不足，並經債權人陳明願供擔保或法院認為
  適當者，始得命供擔保後為假扣押，此於定暫時狀態之假處分
  ，依同法第538條之4、第533條規定，自亦準用之；故適用同
  法第538條第1項、第2項規定准為定暫時狀態之處分，聲請人
  必就「於爭執之法律關係」之請求原因及「為防止發生重大之
  損害或避免急迫之危險或有其他相類之情形而有必要」之假處
  分原因存在提出能即時調查之證據以釋明，如非因釋明而有不
  足時，縱陳明願供擔保以代釋明，亦無足以補之，法院即應駁
  回其聲請（最高法院94年度台抗字第156號裁定意旨參照）。
  查，抗告人並未釋明本件兩造對於系爭租賃契約有何爭執之法
  律關係存在，是其向原法院聲請為本件定暫時狀態之假處分，
  顯與民事訴訟法第538條第1項規定不符，已如上述，抗告人雖
  援用最高法院41年台抗字第46號判例為其依憑，然該判例與本
  件爭點抗告人已否釋明請求原因存在無涉。是縱抗告人陳明願
  供擔保以代釋明，亦無以補足。原裁定因而駁回抗告人之聲請
  ，並無不合，抗告意旨指摘原裁定不當，求予廢棄，為無理由
  ，應予駁回。
四據上論結，本件抗告為無理由。爰依民事訴訟法第495條之1、
  第449條第1項、第95條、第78條，裁定如主文。
中    華    民    國    95    年    5     月    30    日
                  民事第九庭審判長法  官  黃熙嫣
                                  法  官  呂太郎
                                  法  官  楊力進
正本係照原本作成。
不得再抗告。
中    華    民    國    95    年    6     月    2     日
                                  書記官  劉家聲


司法院資訊處製作；財團法人民間司法改革基金會備份。
